【裁判字號】    95,裁,938
【裁判日期】    950511
【裁判案由】    綜合所得稅
【裁判全文】
最  高  行  政  法  院  裁  定
                                     95年度裁字第00938號
上  訴  人  甲○○
                          送達代收人  乙○○
                          大安區○○○路○段82號6樓之1
被 上訴 人  財政部臺灣省北區國稅局
代  表  人  許虞哲
                          送達代收人  丙○○
上列當事人間因綜合所得稅事件，上訴人不服中華民國93年12月
2日臺北高等行政法院93年度簡字第610號判決，提起上訴。本院
裁定如下：
    主  文
上訴駁回。
上訴審訴訟費用由上訴人負擔。
    理  由
一、按對於適用簡易程序之裁判提起上訴或抗告，須經最高行政
    法院許可，且該許可以訴訟事件所涉及之法律見解具有原則
    性者為限，行政訴訟法第235條定有明文。所謂訴訟事件涉
    及之法律見解具有原則性，係指該事件所涉及之法律問題意
    義重大，而有加以闡釋之必要情形而言。
二、本件上訴人民國（下同）87年度綜合所得稅結算申報，案經
    被上訴人初查，以上訴人將所有坐落臺灣省新竹市○○路
    441號2樓、3樓房屋租予花都視聽伴唱場、金盞花飲食店及佳
    多麗飲食店，及其配偶蘇昭昭所有坐落臺灣省新竹市○○路
    458號房屋出租予鬍鬚李小吃店未申報租賃所得，遂依據當
    地一般租金標準分別核定其租賃收入新臺幣（下同）60,419
    元，41,760元及131,155元，即核定租賃所得分別為34,439
    元，23,803元及74,758元；另尚查得上訴人虛報其配偶蘇昭
    昭之免稅額及一般扣除額計94,000元，及漏報利息所得1,75
    7元，合計95,757元，漏報所得稅額20,108元，違反所得稅
    法第71條第1項，除核定其87年度綜合所得總額1,917,170元
    ，淨額1,472,170元，應補徵稅額為66,394元外，並依所得
    稅法第110條第1項，按所漏稅額20,108元處以1倍之罰鍰20,
    100元（計至百元止）。上訴人不服，申經復查，獲准追減
    租賃所得74,758元，上訴人仍不服，循序提起行政訴訟，經
    原審以：（一）行政救濟不得為更不利申請人之決定，係指
    同一課稅處分而言；本件被上訴人原依蘇昭昭87年度綜合所
    得稅結算申報資料，核定蘇昭昭本年度綜合所得總額1,994,
    313元，綜合所得淨額1,455,313元，此課稅處分之主體為蘇
    昭昭，惟蘇昭昭早已於86年10月17日死亡，自當變更處分，
    即應改以上訴人為納稅義務人，重新核定上訴人本年度綜合
    所得總額為1,917,170元，另上訴人於87年度綜合所得稅結
    算申報時，虛報已逝配偶蘇昭昭免稅額及一般扣除額，對於
    重要事項提供不正確資料或為不完全陳述，依行政程序法第
    119條第2款，縱復查決定有不利情事，亦無不合。（二）被
    上訴人係依上訴人87年度各類所得扣繳暨免扣繳媒體申報資
    料，歸課上訴人之新竹第一信用合作社之利息所得1,757元
    ，自屬依法有據。（三）上訴人所有坐落新竹市○○路441
    號2樓房屋，於87年度出租予花都視聽伴唱場，出租期間為
    87年7月22日至87年9月21日止，被上訴人依當地一般標準租
    金核定上訴人取有租賃收入60,419元，租賃所得34,439元，
    另上訴人所有位於新竹市○○路441號3樓房屋，於87年度出
    租予金盞花飲食店及佳多麗飲食店，出租期間分別從87年4
    月7日至87年11月1日止及87年1月1日至87年4月7日，被上訴
    人依當地一般標準租金核定上訴人取有租賃收入41,760元，
    租賃所得23,803元，依法亦屬有據。從而，原處分依法並無
    不合，訴願決定予以維持，亦無違誤，而駁回上訴人在原審
    之訴。
三、本件上訴意旨略以：（一）被上訴人核課蘇昭昭為納稅主體
    並向其補徵綜合所得稅44,499元，惟蘇昭昭已死亡，故該繳
    款書自為不合法之處分；至被上訴人復以上訴人為納稅主體
    ，核課蘇昭昭之所得，惟上訴人並未為87年綜合所得稅結算
    申報，自無對被上訴人提供不正確資料或為不完全陳述，致
    使行政機關依該資料或陳述而作成行政處分者，故原判決引
    用行政程序法第119條第2款，顯有行政訴訟法第242條判決
    違背法令及第243條第1項和第2項第6款之違法。（二）被上
    訴人變更上訴人為納稅主體，復又將蘇昭昭所有新竹市○○
    路458號房屋課徵租賃所得74,758元，而該資料係被上訴人
    臆測，並非上訴人提供，亦非上訴人所得，況經復查後，准
    追減租賃所得74,758元，是原判決認本件程序有行政程序法
    第119條第2款之情形，其信賴不值得保護，其理由自相矛盾
    ，自應廢棄。（三）上訴人所有坐落新竹市○○路441號房
    屋，應有部分5分之1，87年既未出租或係無償提供，並無收
    取租金，亦即無租賃所得，且該錯誤資料亦非上訴人提供，
    自無行政程序法第119條第2款之適用，況被上訴人於93年4
    月12日及同年1月8日分別對該房屋其他兩位共有人就租賃所
    得為重核復查決定，亦非上訴人提供之不正確資料，係被上
    訴人自承核課錯誤之最後重核，被上訴人及原判決對被上訴
    人重核更正之核定又行爭執，自不足採，原判決對證據之認
    定顯失證據能力；且上訴人經查帳戶往來明細，並無新竹第
    一信用合作社之利息所得1,879元，該社亦無給付該筆所得
    之扣繳憑單，原判決之認定顯有違證據法則，自應廢棄云云
    。
四、本院按：「房屋僅供住宅用者，始受土地法第九十七條第一
    項規定之限制。」業經本院92年10月份庭長法官聯席會議決
    議在案。經查，本件上訴人所有坐落新竹市○○路441號2、
    3樓房屋，依原審認定之事實，並非出租供住宅使用，故原
    審未依上訴人所援引關於其他共有人之重核復查決定，改依
    土地法第97條第1項為租賃收入之核定，即無不合；而此爭
    執既已經本院庭長法官聯席會議決議在案，即難認所涉及之
    法律問題意義重大，而有加以闡釋之必要。另本件係被上訴
    人先就以上訴人配偶蘇昭昭名義為納稅義務人，申報之87年
    度綜合所得稅結算申報為核定，嗣因查得蘇昭昭早已於86年
    10月17日死亡，乃改以上訴人為納稅義務人重新為本件87年
    度綜合所得稅之核定，並其稅額之變動乃因該87年度綜合所
    得稅結算申報，虛報已逝配偶蘇昭昭免稅額及一般扣除額所
    致一節，亦經原審認定甚明，故被上訴人原以蘇昭昭為納稅
    義務人所核定之應納稅額小於爾後以上訴人為納稅義務人所
    核定之應納稅額，核與系爭租賃所得及利息收入之核定無涉
    ；故上訴意旨關於其並未為87年度綜合所得稅之結算申報，
    亦未對於重要事項提供不正確資料或為不完全陳述，暨無被
    上訴人所核定租賃收入及利息收入之指摘，核均屬關於事實
    認定事項之爭議，並無涉及法律見解原則性之問題。故而，
    上訴意旨所指摘者，因均未涉及法律見解之原則性，揆諸首
    開說明，上訴人之上訴，不應許可，其上訴難謂合法，應予
    駁回。
五、依行政訴訟法第249條第1項前段、第104條、民事訴訟法第
    95條、第78條，裁定如主文。
中    華    民    國    95    年    5     月    11    日
                  第四庭審判長法  官  高  啟  燦
                              法  官  黃  合  文
                              法  官  黃  璽  君
                              法  官  廖  宏  明
                              法  官  楊  惠  欽
以  上  正  本  證  明  與  原  本  無  異
中    華    民    國    95    年    5     月    11    日
                              書記官  張  雅  琴


司法院資訊處製作；財團法人民間司法改革基金會備份。
